臺灣臺北地方法院民事判決
110年度婚字第390號
原      告  甲○○  
被      告  乙○○  
上列當事人間請求離婚事件，於民國111年3月14日言詞辯論終結
，本院判決如下：
    主      文
准原告與被告離婚。
原告其餘之訴駁回。
訴訟費用新臺幣玖仟伍佰元，其中新臺幣參仟元由被告負擔，餘
由原告負擔。
    事實及理由
甲、程序部分
    按家事法院受理家事事件法第3條所定丙類事件，與一般民
    事訴訟事件基礎事實相牽連者，如經當事人合意或法院認有
    統合處理之必要時，應許當事人合併提起或為請求之追加、
    反請求，至所謂「有統合處理之必要」，則由法院斟酌個案
    具體情形定之（最高法院104年度第15次民事庭會議決議參
    照）。查本件原告起訴請求與被告離婚，嗣於民國111年3月
    1日追加請求被告應返還結婚時之贈與物及給付侵權行為損
    害賠償共新臺幣（下同）60萬元，有原告111年3月1日民事
    準備狀可參（見本院卷第61頁）。是就原告追加被告給付損
    害賠償部分，屬一般民事事件，因原告主張被告之侵權行為
    ，與其原訴請離婚事件中主張離婚事由有關，且兩造對於由
    本院繼續審理侵權行為部分，亦未有所爭執，為期統合處理
    家事紛爭，兼顧程序之迅速及經濟，自應由本院自行處理，
    先予敘明。
乙、實體部分：
壹、原告方面：
一、聲明：
　㈠准原告與被告離婚。
　㈡被告應給付原告60萬元及自民事準備狀繕本送達翌日起至清
    償日止按年息5%計算之利息。　
二、陳述：
　㈠兩造為夫妻，被告於107 年7 月15日依親入境臺灣，原告去
　　機場接機，但當日被告並未隨同原告返回戶籍地新店居住，
    而告知欲先前往淡水瞭解未來工作安排及周邊環境狀況，原
    告當下未反對，也沒有認同。翌日107年7月16日，雙方約定
    前往新店戶政事務所辦理結婚登記及前往移民署中和分署辦
    理依親居留證相關事項後，被告告知原告，想先以適應工作
    及周邊環境為重，先返回淡水，因新店與淡水太遠，通勤時
    間太久等理由，分居兩地，原告並未認同。被告從107年7月
    中旬用依親居留資格來臺後就未曾居住於夫家新店戶籍地，
    原告初念新店、淡水通勤時間考量，就改為要求休假日、不
    上班日應返回新店，然被告每次允諾好，完全口是心非，未
    曾返回新店戶籍地居住。原告一有休假即到淡水與被告溝通
    ，被告每次都以工作為藉口，及越南老家經濟困難需要寄錢
    回越南資助為由，多次表明無法居住於新店戶籍地。被告自
    107年7月中旬至109年8月長達2年多時間，除了有居留簽證
    需求才會與原告聯絡外，甚少主動與原告聯絡，對原告幾乎
    是不理不睬，顯有惡意遺棄行為。
　㈡原告與被告溝通無效後，於110年9月疫情趨緩之際提出兩願
    離婚，盼能和平分手，卻遭被告冷漠拒絕，不得已提起本件
    離婚訴訟。110年11月22日開第1次調解庭之前，被告於110
    年11月初寄存證信函給原告，稱「本件是買賣人頭的假結婚
    」，藉抹黑恐嚇讓原告心生害怕因此撤告（見證據甲四），
    至此原告心灰意冷，不料110年12月真有移民署專警來新店
    家裡說有人檢舉假結婚，被告為身分證竟如此不擇手段。11
    1年1月17日預定第1次離婚開庭，被告見恐嚇假結婚不成，
    又於111年1月5日交付1件答辯狀（甲證5）給原告，威逼原
    告撤告，被告計畫失敗，怕反傷害自己，最終沒有寄出該答
    辯狀給法院。
　㈢111年1月17日開庭結束後，被告於翌日即111年1月18日臨櫃
    申辦身分證，1月19日火速搬離老東家住處，1月20日申辦電
    話新門號後，即刻意失聯，直到111年2月18日才用LINE告知
    原告換了新門號，並稱等拿到身分證後再談離婚（見證甲8
    ），不但拒絕讓原告知道她的新住處，內容還居然無情無義
    。
　㈣被告於答辯狀所述不實，被告來臺後只想工作賺錢，用各種
    理由虛與委蛇，假意拖延，似乎就是為取得臺灣身分證。兩
　　造長期處於分居狀態，各謀生計，感情疏離，已無誠摯互信
    之基礎，徒有夫妻之名，迄今被告沒有同居也不想同居，難
    以期待家庭和諧與婚姻之安定，彼此形同陌路，被告一再說
    謊，讓原告心寒心痛，也害怕厭惡了，被告說「將來願意共
    同商定履行夫妻義務」，這種充滿不確定性打高空的話，原
    告不敢相信。被告不僅有違背同居義務之客觀事實，亦有拒
    絕同居之主觀情事，被告行為顯係惡意遺棄原告在繼續狀態
    中，又符合民法第1052條第2項，婚姻已有重大破綻，爰依
    民法第1052條第1項第5款、第2項請求准予離婚。　　
　㈤請求賠償60萬元部分：結婚時原告給被告具有家族傳承意義
    的鑽石項鍊1條（0.36克拉）和鑽石戒指1枚（0.5克拉），
    須悉數還給原告，若有毀損，請被告按現有市價10萬元賠償
    。另被告在存證信函（證甲四）中謊稱原告恐嚇、詐欺，爰
    請求被告給付50萬元精神慰撫金等語。　
貳、被告方面：
一、聲明：駁回原告之訴及其賠償與慰撫金之請求。　　　　
二、陳述：
　㈠結婚當時，因原告經濟狀況不佳，故而兩造結婚往返臺灣及
    越南之旅費及辦理結婚一切費用，均係由被告之積蓄及借貸
    支付，婚後因原告無法負擔被告生活費用，且被告於婚前已
    就讀於淡水國民小學（下稱淡水國小），故原告同意被告暫
    且獨居淡水，努力工作賺錢償還債務，並便於兼顧國小學業
    ，被告在此期間白天工作，夜間上學，於110年完成國小學
    業，目前亦繼續升學就讀淡水國中一年級。婚姻期間，被告
    工作就學地點均位於淡水區，若每日乘坐大眾交通工具往返
    新店及淡水需費時近4小時，且學校每日放學已是夜晚9點30
    分，若返至新店住所已近午夜，故而希望原告能搬來淡水與
    被告同住，原告雖未搬來同住，但同意夫妻暫且分居新店、
    淡水兩地。兩造自結婚至原告提出離婚訴訟前，原告均未曾
    表示希望被告搬去新店住所同住，原告與被告自始即存有共
    識，夫妻先各自努力工作賺錢、為退休後共同生活打拼，原
    告既從無要求被告履行同居義務，豈有被告拒絕履行同居義
    務之情。且原告之謀生能力更勝於被告，自婚後從無負擔過
    被告之生活費用，竟謂遭被告惡意遺棄，實屬無理。原告今
    驟然要求被告搬至新店同住，否則離婚，為念及多年夫妻情
    感，若原告堅持不願搬至淡水住所與被告同住，希望原告同
    意被告於國中一年級學業告一階段後辦妥轉學及辭去現職，
    即可遷居新店住所與原告同住，以維夫妻關係。
　㈡原告所提民事準備狀所稱多為誣指或猜測之情，且多與離婚
    法定要件無關。夫妻同居之處所應由夫妻共同商定，被告驟
    然停工停學對被告欲長期安定居留更非易事且確實造成更大
    影響，原告亦當體諒而給予被告緩衝時間，方為夫妻相處之
    道等語。　
參、兩造不爭執事項及爭執要點：
一、兩造不爭執事項：
　　兩造於106年12月25日在越南結婚，原告先行返臺後於107年
    5月1日辦理結婚登記，被告於107年7月15日以依親為由入境
    臺灣，並於當日逕至淡水雇主處居住工作，兩造至今未曾同
    居等事實，有原告戶籍資料查詢結果、兩造入出境紀錄、被
    告入境居留案件申請表在卷可稽（見本院卷第57、209頁、
    證物袋），並為兩造所不爭執，堪信為真正。
二、兩造爭執要點：
  ㈠原告依民法第1052條第1項第5款、第2 項規定請求與被告離
    婚，有無理由？
　㈡原告請求被告給付60萬元，有無理由？　　　
肆、本院之判斷：
一、原告主張依民法第1052條第2項規定請求與被告離婚，為有
    理由：
　㈠按有前項以外之重大事由，難以維持婚姻者，夫妻之一方得
　　請求離婚，但其事由應由夫妻之一方負責者，僅他方得請求
    離婚，民法第1052條第2 項定有明文。關於「難以維持婚姻
    之重大事由」，判斷標準為婚姻是否已發生破綻而無回復之
    希望，此不可僅由原告已喪失維持婚姻意欲之主觀面加以認
    定，而應依客觀之標準，即難以維持婚姻之事實，是否已達
    於倘處於同一境況，任何人均將喪失維持婚姻意欲之程度而
    定（最高法院87年度台上字第1304號判決意旨參照）。又婚
    姻係兩性為永續經營共同生活而結合構成之夫妻共同生活體
    ，夫妻雙方互負有同居之義務，此為民法第1001條所明定，
    更為婚姻本質之當然效果。是同居義務，既為婚姻關係之本
    質的義務，故在婚姻關係存續中，即自結婚時起，以至婚姻
    關係消滅時止，應一直繼續存在，倘夫妻間無正當理由，而
    事實上處於分居之狀態，自與婚姻關係之本質有悖，如分居
    繼續達一定時限，依社會通念認其時間非短時，自堪認此一
    分居事實對夫妻婚姻關係產生重大之嫌隙，而可認屬重大事
    由。
　㈡兩造自結婚後迄今未曾同居，有分居之事實：
　　查被告於107年7月15日入境依親，依親對象為「夫甲○○」，
    居留地為「新北市○○區○○路00號」（即甲○○住所），有被告
    居留案件申請表在卷可稽（見本院卷第57頁），可見兩造已
    約定結婚後以原告新北市○○區○○路00號住所（下稱新店住所
    ）為兩造婚後共同之住所，則被告入境後自應與原告同居於
    新店住所。惟被告於107年7月15日入境臺灣之當日即逕至淡
    水雇主處居住工作，兩造至今未曾同居共同生活，分居已近
    4年等事實，為兩造不爭執，兩造有長期分居之事實，可堪
    認定。
　㈢依下述事證，被告並無與原告同居共同生活之意願：
　　⒈被告於107年7月15日入境依親，依一般常情，自當先隨原
　　  告返回兩造共同之新店住所，且兩造已約定於翌日107年7
      月16日前往新店戶政事務所辦理登記及至移民署中和分署
      辦理居留證等事宜，自以居住新店較方便辦理。縱被告欲
      先瞭解未來工作安排及周邊環境狀況，待辦理登記及居留
      證事宜後再前往雇主處亦不遲，顯無於入境臺灣當天連家
      門都不入，即前往淡水雇主處之必要。被告於入境當日未
      隨原告至新店住所，逕往淡水雇主處，於翌日107年7月16
      日再從淡水至新店戶政事務所與原告辦理登記及前往移民
      署中和分署辦理依親居留證相關事項後，又隨即返回淡水
      ，顯違反常情，可見被告無與原告同住共同生活之意願。
　  ⒉被告雖辯稱因原告經濟不佳，兩造結婚往返臺灣、越南之
　　  旅費及辦理結婚一切費用，均由被告之積蓄及借貸支付，
      婚後因原告無法負擔被告生活費用，且被告於婚前已就讀
      於淡水國小，故原告同意被告暫且獨居淡水，努力工作賺
      錢償還債務，並兼顧國小學業云云，為原告所否認，查：
      　
　　  ⑴參酌原告提出被告越南家中經濟狀況及環境照片顯示，
　　　  被告越南嫁中經濟狀況頗佳，又原告前往越南結婚之往
        返機票係原告自行購買付款，且原告每月薪資5萬餘元
        ，並有購買黃金投資等情，有原告提出訂購往返臺灣、
        越南機票之訂購請款單、原告薪資明細及購買黃金投資
        等資料惟佐（見本院卷第72-87頁），另原告因結婚曾
        贈與被告鑽石項鍊1條及鑽戒1枚，為被告所不爭執，原
        告主張其經濟無虞，可負擔兩造生活費用等語，可堪採
        信。被告辯稱原告經濟不佳，兩造結婚往返臺灣、越南
        之旅費及辦理結婚一切費用，均由被告之積蓄及借貸支
        付，婚後原告無法負擔被告生活費用云云，並未舉證以
        實其說，難予採信。
　　　⑵又被告於婚前並未就讀淡水國小，被告依親入境後，若
        確有工作、求學之需求，均可在新店或附近地區求職、
        就學，縱新店地區無國小補校可供就學，亦可在鄰近地
        區學校就讀，應無至淡水工作、求學而造成兩造分居之
        必要。被告辯稱於婚前已就讀於淡水國小，原告同意被
        告暫且獨居淡水，努力工作賺錢償還債務，並兼顧國小
        學業云云， 均無可採。
　　⒊退步言之，縱被告於淡水工作、居住係經原告同意，則被
      告於假日亦應返回新店與原告同住、相聚，然被告自入境
      後，除辦理居留證及其他需原告配合辦理之事項外，均未
      主動與原告聯繫，亦未曾於假日至新店住所與原告相聚，
      為原告陳述在卷。且被告於110年6月11日已自淡水國小畢
      業，有畢業證書可參（見本院卷第41頁），被告自應返回
      新店與原告同居，再就近繼續國中學業，然被告未返回新
      店與原告同居，仍繼續在淡水就讀國中，原告於110年10
      月18日提起本件離婚訴訟調解時，被告仍堅持不願回新店
      住所與被告共同生活，可見被告並無與原告同居之意願。
　　⒋被告於111年1月17日言詞辯論時雖稱讀完國中一年級明年
      （112年）6月就可轉學至新店就讀云云，惟參被告於111
      年2月18日以LINE傳訊原告「阿德哥，我打電話你沒接，
      是想告訴你，我上個月已經去申請國籍歸化，可能移民署
      會打電話給你，聽承辦人大約兩個月就可以辦好，到時候
      或許你就不需要打官司離婚了，聽律師說，官司最高法院
      至少要花兩年的時間，反而不能達成你想盡快的心願，不
      如等我完成國籍歸化，大家坐下來好好談。」等語（見本
      院卷第111頁），被告所稱明年讀完國中一年級後即可返
      回新店與原告同住云云，或為推拖之詞，尚難遽信。
　　⒌再被告於111年1月18日向移民署提出歸化國籍申請，111
　　　年1月19日即搬離原雇主住處，且更換手機，未與原雇主
　　　聯繫等情，可見被告於淡水工作亦非基於與原雇主之特殊
　　　情誼，而可隨時離職。被告以於淡水工作及就學為由而規
　　　避與原告同居，均可見被告並無與原告同居共同生活之意
　　　願。
　㈣再者，原告於110年10月18日提起本件離婚訴訟後，被告於
　　110年11月10日寄送北投文化郵局第000315號存證信函給原
    告，又於111年1月5日原告前往淡水與被告見面時交付民事
    答辯狀1件予原告（未寄送法院），內容均略謂：因被告申
    請來臺看護次數已滿臺灣政府規定，經原雇主建議可尋求人
    頭以假結婚依親來台，而原告是原雇主仲介的人頭，已收取
    被告15萬元人頭費用，答應被告拿到身分證再辦離婚，兩造
    欠缺結婚的實質合意，並無被告惡意遺棄之事實理由，原告
    起訴惡意遺棄訴請離婚，似有使用假結婚詐術為自己不法所
    有之詐欺嫌疑，及使公務員登載不實等刑事罪嫌等語，有被
    告寄給原告之北投文化郵局第000315號存證信函及經被告蓋
    印之111年1月3日民事答辯狀影本在卷可稽（見本院卷第89-
    101頁）。查：
　　⒈北投文化郵局第000315號存證信函係被告寄送至原告新店
      住所給原告，該111年1月3日民事答辯狀係被告找人代寫
      經被告蓋印等情，為被告所不爭執。被告雖稱未將該民事
      答辯狀交付原告云云，惟該答辯狀既係被告找人代寫並經
      被告蓋印，別人無從取得該答辯狀，原告主張111年1月3
      日民事答辯狀係被告交付原告，可堪採信。
　　⒉被告於北投文化郵局第000315號存證信函及111年1月3日民
      事答辯狀內容均陳稱被告為留在臺灣工作而找原告當人頭
      假結婚，以取得定居臺灣之身分證云云，惟被告於111年3
      月14日言詞辯論時辯稱該民事答辯狀係朋友找人代寫，因
      內容不實，沒有將答辯狀交給原告，也沒有寄給法院云云
      （見本院卷第141頁），是兩造均否認假結婚，又參原告
      因結婚曾贈與鑽石項鍊1條及鑽石戒指1枚給被告，若原告
      為收取人頭費用之假結婚人頭，應不會贈與被告鑽石項鍊
      及鑽石戒指，此外復無證據證明兩造係假結婚，即無證據
      證明被告於北投文化郵局第000315號存證信函及111年1月
      3日民事答辯狀指述之內容係屬真實。
　　⒊被告婚後不願與原告同居，且於原告提起本件離婚訴訟後
      復寄送上開存證信函指述原告為假結婚人頭，涉犯詐欺取
      財及使公務員登載不實等罪嫌企圖逼使原告撤回離婚訴訟
      ，於原告堅持離婚訴訟後，被告又交付記載假結婚內容之
      民事答辯狀予原告，意圖讓原告誤認被告向法院提出假結
      婚內容之答辯狀，而撤告本件離婚訴訟等情，顯見兩造並
      無夫妻互信、互愛之情義，原告稱被告之目的是為取得身
      分證，而要讓原告撤回本件離婚訴訟等語，應可採信。
　  ⒋再由被告於111年2月18日以LINE傳訊原告「阿德哥，我打
      電話你沒接，是想告訴你，我上個月已經去申請國籍歸化
      ，可能移民署會打電話給你，聽承辦人大約兩個月就可以
      辦好，到時候或許你就不需要打官司離婚了，聽律師說，
      官司最高法院至少要花兩年的時間，反而不能達成你想盡
      快的心願，不如等我完成國籍歸化，大家坐下來好好談。
      」等語（見本院卷第111頁），益徵被告結婚之目的係為
      取得身分證，並無與原告共同生活維持婚姻之意願。 
　㈤被告於111年3月14日言詞辯論時雖允諾於111年3月20日（週
　　日）可以返回新店與原告同住，並提出被告與原告聯繫要回
　　新店住所，未獲原告回應之LINE通訊、簡訊截圖及被告於新
　　店住所門口之照片為佐（見本院卷第181-205頁）。惟原告
　　否認被告於111年3月20日有回新店住所，被告在門口等候之
　　照片非3月20日所拍攝，原告仍堅持請求離婚等情（參原告
　　111年3月28日民事陳報狀），可見原告已無法相信被告有同
    居共同生活之真意，兩造間已無信任可言。
  ㈥本院審酌上述各情，兩造徒有婚姻之名，而無婚姻之實，且
    乏夫妻間互信、互愛之情義，並無維持婚姻之情感存在，原
    告主張兩造婚姻已生破綻有難以維持之重大事由，且可歸責
    被告等情，堪可採信。原告依民法第1052條第1項第2項請求
    離婚，核屬有據，應予准許。本院既依民法第1052條第2項
    規定而准原告與被告離婚，自無庸再就民法第1052條第1項
    第5款之請求予以審認，附此敘明。
二、原告請求被告賠償60萬元部分：
　㈠原告請求被告返還鑽石項鍊1條（0.36克拉）及鑽石戒指1枚
    （0.5克拉），如不能返還，請求被告給付10萬元部分：
　　⒈按贈與物之權利未移轉前，贈與人得撤銷其贈與。其一部
      已移轉者，得就其未移轉之部分撤銷之；民法第408 條第
      1 項定有明文，是贈與物之權利已移轉者，則不得撤銷之
      。又動產物權之讓與，非將動產交付，不生效力。但受讓
      人已占有動產者，於讓與合意時，即生效力；民法第761 
      條第1 項亦有明定。　　　
　　⒉原告主張結婚時原告給被告具有家族傳承意義的鑽石項鍊
　　  1條（0.36克拉）及鑽石戒指1枚（0.5克拉）之事實，為
　　  被告所不否認，堪信為真正。原告所述「給被告」，應屬
　　  贈與之意，原告贈與被告之鑽石項鍊、戒子均為動產，且
      已交付被告，就該贈與物之權利已移轉為被告所有，依前
      開規定，已不得再撤銷贈與，原告請求被告返還鑽石項鍊
      1條（0.36克拉）及鑽石戒指1枚（0.5克拉），如不能返
      還，請求被告給付10萬元，核屬無據。
　㈡原告主張被告在110年11月10日北投文化郵局第000315號存證
    信函（證甲四）中謊稱原告恐嚇、詐欺，請求被告給付50萬
    元精神慰撫金部分：
　　⒈按人格權受侵害時，以法律有特別規定者為限，得請求損
      害賠償或慰撫金，民法第18條第2項定有明文。是慰藉金
      之賠償須以人格權遭遇侵害，使精神上受有痛苦為必要。
      又侵害名譽權損害賠償，須行為人因故意或過失貶損他人
      之社會評價，而不法侵害他人之名譽，致他人受損害，方
      能成立。亦即行為人須具備違法性、有責性，並不法行為
      與損害間具有因果關係，始足當之。   
    ⒉原告主張被告於110年11月10日北投文化郵局第000315號存
      證信函中謊稱原告恐嚇、詐欺（見本院卷第89-91頁），
      而請求被告給付50萬元精神慰撫金等語，惟未舉證其人格
      權受有損害之證明；又原告之意若係指被告虛構事實謊稱
      原告恐嚇、詐欺，侵害原告之名譽權而請求精神慰撫金之
      損害賠償，然被告雖將該存證信函寄給原告，並無證據證
      明被告有將存證信函之內容散布予第三人知悉而致原告之
      名譽受有貶損，此外亦無證據證明原告因該存證信函之內
      容而受有人格權之損害，原告請求被告給付50萬元精神慰
      撫金，核屬無據。
三、綜上述，原告請求准與被告離婚，為有理由，應予准許，逾
    此範圍之請求，為無理由，應予駁回。
伍、本件事證已臻明確，原告其餘攻擊防禦方法及所提證據，經
    核與判決結果不生影響，爰不逐一論述，附此敘明。
陸、訴訟費用負擔之依據：家事事件法第51條，民事訴訟法第78
    條。
中　　華　　民　　國　　111 　年　　3　　月　　30 　　日
                  家事法庭    法　官  蔡寶樺
以上正本係照原本作成。
如對本判決上訴，須於判決送達後20日內向本院提出上訴狀（應
附繕本）。如委任律師提起上訴者，應一併繳納上訴審裁判費。
中　　華　　民　　國　　111 　年　　3 　　月　　31　　日
                              書記官  張妤瑄